臺灣高等法院刑事判決
111年度上訴字第715號
上  訴  人  
即  被  告  葉峻瑋


選任辯護人  蕭盛文律師  
上  訴  人
即  被  告  宋偉溢


選任辯護人  吳怡德律師(法扶)          
上列上訴人因公共危險等案件，不服臺灣桃園地方法院109年度
訴字第462號，中華民國110年11月10日第一審判決（起訴案號：
臺灣桃園地方檢察署109年度偵字第4699號），提起上訴，本院
判決如下：
    主  文
上訴駁回。
    事  實
一、宋偉溢與葉峻瑋(所犯放火燒燬現未有人所在之他人所有建
    築物之事實及罪名已確定)為朋友，葉峻瑋則與賴天星有債
    務糾紛。葉峻瑋為使賴天星出面處理債務，竟基於放火燒燬
    現未有人所在之他人所有建築物之犯意，於民國108年12月1
    9日上午8時許，在其所經營位於新竹市○○區○○路0段00巷000
    號「關二爺海釣場」，攜帶裝有汽油之汽油桶1個，請宋偉
    溢駕駛車牌號碼0000-00號自用小客車（下稱本案車輛），
    載其至賴天星所經營、位於桃園市○○區○○路0段0號、6號「
    魚好多餐廳」（下稱本案餐廳），欲以放火為手段，向賴天
    星追討債務。而因出發時，葉峻瑋將上開汽油桶放至本案車
    輛之後車廂內，且葉峻瑋於路途中有與宋偉溢表示可能會在
    門口放個小火等語，宋偉溢已預見葉峻瑋可能會有潑灑汽油
    點火之行為，仍基於幫助葉峻瑋遂行放火燒燬現未有人所在
    之他人所有建築物，而不違背其本意之不確定故意，駕駛本
    案車輛搭載葉峻瑋前往本案餐廳。葉峻瑋與宋偉溢抵達本案
    餐廳後，從本案餐廳側門進入，葉峻瑋即持上開汽油桶潑灑
    汽油在側門木櫃處，並以打火機欲點燃汽油，惟未能成功，
    乃改以點燃塑膠袋放置在潑灑汽油處，宋偉溢則於一旁觀看
    。葉峻瑋隨後乘坐宋偉溢駕駛之本案車輛離去，前揭火勢則
    延燒至本案餐廳之木門、桌椅、鐵皮、塑膠浪板及其他物品
    。嗣經桃園市政府消防局永安分隊於同日上午8 時54分據報
    前往滅火，且於同日上午9 時13分將火勢撲滅，因及時滅火
    ，本案餐廳尚未達於重要構成部分燒燬而喪失主要效用之程
    度。員警隨後調閱本案餐廳附近之道路監視器影像，查知本
    案車輛及其駕駛宋偉溢，並循線聯繫宋偉溢到案說明，然於
    員警尚未發覺葉峻瑋前揭犯行前，葉峻瑋亦隨同宋偉溢到案
    並主動供述案情，自首而接受裁判（葉峻瑋與宋偉溢所涉毀
    損罪嫌，因賴天星撤回告訴，另經判決公訴不受理確定）。
二、案經桃園市政府警察局楊梅分局報告臺灣桃園地方檢察署檢
    察官偵查起訴。
    理  由
壹、程序部分
一、按刑事訴訟法第348條第3項規定：「上訴得明示僅就判決之
    刑、沒收或保安處分一部為之。」核其立法理由謂：「為尊
    重當事人設定攻防之範圍，並減輕上訴審審理之負擔，容許
    上訴權人僅針對刑、沒收或保安處分一部提起上訴，其未表
    明上訴之認定犯罪事實部分，則不在第二審之審判範圍。如
    為數罪併罰之案件，亦得僅針對各罪之刑、沒收、保安處分
    或對併罰所定之應執行刑、沒收、保安處分，提起上訴，其
    效力不及於原審所認定之各犯罪事實，此部分犯罪事實不在
    上訴審審查範圍」等語。故就各罪之刑，依據現行法律的規
    定，已得不隨同其犯罪事實，而單獨成為上訴之客體，且於
    上訴人明示僅就刑度上訴時，第二審法院即不再就原審所認
    定之犯罪事實、所犯法條（罪名）為審查，而應以原審所認
    定之犯罪事實與罪名，作為論認原審所定刑度妥適與否的判
    斷基礎。
二、經查，被告葉峻瑋所具刑事上訴理由狀記載：「原審量刑過
    重，請求從輕量刑」等詞，復於本院審理時供稱：「僅就刑
    上訴，原審之罪名與事實不上訴。」等語（見本院卷第142
    頁），並就犯罪事實及罪名部分撤回上訴（見本院卷第155
    頁），足認其於本院審理時已明示其上訴意旨，係認原審所
    處刑度過重，至於原審判決所認定之犯罪事實、罪名部分則
    不上訴。揆諸前揭規定意旨，就被告葉峻瑋部分，本院應僅
    就原審量刑妥適與否進行審理，其他部分則非本院之審查範
    圍。其本案犯罪事實、所犯法條（罪名）均引用第一審判決
    書之記載（如附件）。
三、證據能力：　　
　㈠按被告以外之人於審判外之言詞或書面陳述，除法律有規定
    者外，不得作為證據；被告以外之人於審判外之陳述，經當
    事人於審判程序同意作為證據，法院審酌該言詞陳述或書面
    陳述作成時之情況，認為適當者，亦得為證據；當事人、代
    理人或辯護人於法院調查證據時，知有第159 條第1 項不得
    為證據之情形，而未於言詞辯論終結前聲明異議者，視為有
    前項之同意。刑事訴訟法第159條第1項及第159條之5分別定
    有明文。本判決下列所引用被告以外之人於審判外之陳述（
    含書面陳述），被告宋偉溢及其辯護人，於本院準備程序中
    已同意上開證據具有證據能力（見本院卷第104頁至第106頁
    ），而被告宋偉溢及其辯護人、檢察官迄於言詞辯論終結前
    亦未就證據能力聲明異議(見本院卷第143頁至第146頁)，本
    院審酌上開證據資料作成時之情況，尚無違法、不當或顯不
    可信情況，認作為證據應屬適當，依刑事訴訟法第159條之5
    ，應認前揭供述證據均有證據能力。
　㈡本判決以下所引用之非供述證據，均與本件事實具有自然關
    聯性，且核屬書證、物證性質，又查無事證足認有違背法定
    程序或經偽造、變造所取得等證據排除之情事，復經本院依
    刑事訴訟法第164條、第165條踐行物證、書證之調查程序，
    況檢察官、被告宋偉溢、辯護人對此部分之證據能力亦均不
    爭執，是堪認均具有證據能力。
貳、實體部分：
一、認定被告宋偉溢犯罪事實所憑之證據及理由：
  ㈠被告宋偉溢就葉峻瑋為使賴天星出面處理債務，於108年12月
    19日上午8時許，在葉峻瑋所經營位於新竹市○○區○○路0段00
    巷000號「關二爺海釣場」，葉峻瑋攜帶裝有汽油之汽油桶1
    個，由被告宋偉溢駕駛本案車輛載送其至賴天星所經營之本
    案餐廳，葉峻瑋與宋偉溢抵達餐廳後，從餐廳側門進入，葉
    峻瑋即持上開汽油桶潑灑汽油在側門木櫃處，並以打火機欲
    點燃汽油，惟未能成功，乃改以點燃塑膠袋放置在潑灑汽油
    處，宋偉溢則於一旁觀看。葉峻瑋隨後乘坐宋偉溢駕駛之本
    案車輛離去，前揭火勢則延燒至本案餐廳之木門、桌椅、鐵
    皮、塑膠浪板及其他物品，後續經消防隊及時撲滅，以及員
    警循線查獲宋偉溢、葉峻瑋之經過等基本客觀事實並不爭執
    （見偵卷第25頁至第28頁、第201頁至第202頁、原審卷第75
    頁至第83頁、本院卷第102頁至103頁），核與共同被告葉峻
    瑋於原審及本院審理時之供述相符（見原審卷第77頁、第35
    6頁、本院卷第148頁），並經告訴人賴天星於警詢、檢察官
    偵訊及原審審理時證述（見偵卷第33頁至第36頁、第200頁
    、原審卷第199頁至第220頁）；證人即桃園市政府警察局楊
    梅分局大坡派出所員警賴智聖、蘇宜卉、羅健源於原審審理
    時證述明確（見原審卷第222頁至第231頁、310頁至第315頁
    、第315頁至第318頁），且有桃園市政府消防局火災原因調
    查鑑定書（見偵卷第37頁至第151頁）、現場及道路監視器
    影像截圖照片（見偵卷第153頁至第167頁）、本案車輛詳細
    資料報表（見偵卷第171頁）、本案餐廳用電資料（見原審
    卷第133頁至第135頁）、桃園市政府警察局楊梅分局大坡所
    查訪表及照片等件（見原審卷第149頁至第155頁）在卷可參
    ，是此部分基本客觀事實，首堪認定。
　㈡被告宋偉溢否認有何幫助放火燒燬現未有人所在之他人所有
    建築物未遂罪行，辯稱：我載送葉峻瑋前往本案餐廳前，並
    不知道葉峻瑋有縱火之意圖，故無幫助之故意。我到現場後
    對於葉峻瑋縱火行為雖有所見聞，然並未提供任何實質之助
    力，且對葉峻瑋之縱火行為，亦無防止結果發生之法律義務
    可言，故不成立幫助犯等語。惟查：
　  被告宋偉溢本案構成幫助犯行之依據：
　⒈被告宋偉溢於警詢中自承：葉峻瑋將所使用之汽油放到本案
    車輛的後車廂，上開汽油桶大約裝有400CC等語明確（見偵
    卷第28頁）。是被告宋偉溢於駕駛本案車輛搭載葉峻瑋至本
    案餐廳前，業發現葉峻瑋攜帶汽油之事，已預見葉峻瑋可能
    會有潑灑汽油點火之行為甚明。而被告宋偉溢既預見於此，
    隨後仍駕駛本案車輛搭載葉峻瑋前往本案餐廳，使葉峻瑋藉
    此助力得以遂行該放火犯行，是被告宋偉溢客觀上具有幫助
    放火燒燬現未有人所在之他人所有建築物之行為屬實。
　⒉再者，葉峻瑋於檢察官偵訊時供稱：我跟宋偉溢表示要去本
    案餐廳向賴天星討債，宋偉溢有看到我將汽油桶放在後車廂
    ，我有跟宋偉溢說如果沒有找到賴天星，我就在門口放個小
    火引賴天星出來等語（見偵卷第201頁）；嗣於原審審理中
    亦證稱：宋偉溢有看到我將上開汽油桶放到後車廂，該汽油
    桶之外觀如原審卷第85頁我手繪所示，我在放火之前就有跟
    宋偉溢說如果賴天星沒來的話，我要放個小火引賴天星出來
    等語明確（見原審卷第336頁、第340頁至第341頁）。足見
    葉峻瑋遂行本案放火犯行前，確實已有向被告宋偉溢說明將
    以放火作為討債手段之計畫，是被告宋偉溢於駕駛本案車輛
    搭載葉峻瑋至本案餐廳前，已預見葉峻瑋可能會有潑灑汽油
    點火之行為甚明。
　⒊至被告宋偉溢及其辯護人雖以前詞置辯，惟被告宋偉溢載送
    葉峻瑋前往本案餐廳前，已知悉葉峻瑋放火之計畫，其見此
    情狀，非但未駕車離開，仍應允並載送葉峻瑋前往案發現場
    ，是被告宋偉溢已經提供葉峻瑋本案放火犯行之實質助力，
    復容任葉峻瑋之放火犯行發生，其於本案具有幫助之不確定
    故意無訛。其上揭所辯，不足採取。本案事證明確，被告宋
    偉溢幫助放火燒燬現未有人所在之他人所有建築物犯行，事
    證已明。
　㈢本案不足以認定被告宋偉溢為放火燒燬現供人使用住宅未遂
    之幫助犯：
　⒈按刑法上之放火罪，以行為人本乎放火燒燬特定物之故意而
    實施放火之行為，為其成立要件；因行為人所欲燒燬之標的
    物（客體）之不同，而異其處罰之罪名，是以，行為人所擬
    燒燬之客體為何？其主觀上有無燒燬該特定物之故意？均屬
    放火罪犯罪構成要件之重要內容事實（最高法院90年度台上
    字第7492號判決意旨參照）。準此，刑法第173條第1項之放
    火罪，需行為人對於目的物即現供人使用之建築物有燒燬之
    故意，亦即其對於放火行為有使目的物全部或一部喪失效用
    一節有所認識，而基於放火燒燬建築物之犯罪故意而著手實
    行放火行為，始足當之。
　⒉經查，本案餐廳於屋頂處立有招牌，其內則擺放有櫃臺、相
    當數量之餐桌椅、魚缸、菜單等餐廳物品一節，有桃園市政
    府警察局楊梅分局大坡所查訪表所附照片（見原審卷第153
    頁至第155頁）及桃園市政府消防局火災原因調查鑑定書所
    攝現場照片（見偵卷第97頁至第101頁）在卷可稽，參以告
    訴人賴天星於原審審理時指證：如果本案餐廳有營業，且我
    有喝酒，我自己就不會回苗栗的家裡，會在本案餐廳過夜，
    我的家人都住在板橋，不會住在本案餐廳等語（見原審卷第
    211頁、第217頁至第218頁）。從而，自本案餐廳外觀及告
    訴人賴天星上開證述，足見本案餐廳係供賴天星偶爾過夜使
    用，與專供居住使用之「住宅」有別，僅能認屬刑法第173
    條、第174條所規定之「建築物」而已，合先辨明。
　⒊至告訴人賴天星雖於原審審理時證稱：我偶爾會住在本案餐
    廳，於案發時間本案餐廳還有在用電，也沒有斷水等語（見
    原審卷第204頁至第205頁），並有本案餐廳之用電資料（見
    原審卷第133頁至第135頁）在卷可稽。惟觀諸上揭用電資料
    顯示計費期間分別為108年4月18日至同年6月18日、109年1
    月22日至同年2月17日，而本案案發時間則為108年12月19日
    ，並未在該用電資料之計費期間內，且依告訴人上揭證述其
    僅偶爾住於該餐廳等情，顯見「魚好多餐廳」於本案發生期
    間，已經營未善，參以告訴人於消防人員訪談時供稱：平時
    餐廳有客人時才有營業，主要當作活魚暫放處，自108年8、
    9月起餐廳就沒有營業，大廳為斷電狀態，只有我1人會進出
    現場等語明確（見偵卷第71頁）。是葉峻瑋為本案放火犯行
    時，本案餐廳已處於近乎停業，且大廳係在斷電之狀態。況
    且，告訴人賴天星於原審審理時亦證述：我偶爾住在本案餐
    廳內如偵卷第81頁平面圖所示「房間2」西側之房間（下稱
    西側房間），平常客人不會進去西側房間，因為開餐廳加減
    會喝一些酒，有喝酒的話就會睡在西側房間，但我沒有跟葉
    峻瑋講過我會住在本案餐廳內，葉峻瑋或宋偉溢都沒有到過
    西側房間，在偵卷第81頁平面圖上標示起火點的2個三角形
    處，都無法直接看到西側房間裡面的床或者個人用品等語（
    見原審卷第207頁至第209頁、第211頁、第215頁、第216頁
    至第217頁）。是賴天星僅有於本案餐廳營業且其有飲酒時
    ，方會睡在西側房間內，且一般人亦無法直接看見西側房間
    內有可供住居之設置。從而，被告宋偉溢辯稱於主觀上未能
    查知本案餐廳為現有人所在之建築物，不具備幫助放火燒燬
    現有人所在建築物之主觀犯意等語，尚屬有據。
　⒋依本案餐廳於案發當時之外觀，及告訴人偶爾方於本案餐廳
    過夜之情況，以及一般人未能直接查見西側房間有可供住居
    之配置等節，被告宋偉溢就本案是否具有放火燒燬現有人所
    在建築物之主觀犯意，仍未達通常一般之人均無合理懷疑而
    得確信其為真實之程度。自難對被告宋偉溢論以刑法第30條
    、第173條第3項、第1項幫助放火燒燬現有人所在建築物未
    遂罪，應予敘明。
　㈣綜上所述，本案事證明確，被告宋偉溢犯行堪以認定，應依
    法論科。
二、論罪科刑：
　㈠論罪（被告宋偉溢部分）：
　⒈按刑法第174條第1項放火燒燬現未有人所在之他人所有建築
    物罪，其所謂「燒燬」，係指火力燃燒，喪失物之效用而言
    ，必須其物喪失主要效用，始得謂放火既遂；必須房屋構成
    之重要部分已燒燬，如僅房屋內之傢俱、物件燒燬，房屋本
    身尚未達喪失其效用之程度，即不能依該條項論罪，房屋構
    成部分並未燒燬喪失效用，放火結果僅燒燬傢俱及物件，應
    係犯同條第4項、第1項放火燒燬現未有人所在他人所有建築
    物未遂之罪名。經查，本案被告宋偉溢幫助放火行為，雖造
    成本案餐廳之木門、桌椅、鐵皮、塑膠浪板燒損等情形，然
    本案餐廳尚未達於重要構成部分燒燬而喪失主要效用之程度
    ，此有桃園市政府消防局火災原因調查鑑定書（見偵卷第37
    頁至第151頁）在卷可稽，當僅得論以刑法第174條第4項、
    第1項未遂之刑責。　
　⒉是核被告宋偉溢所為，係犯刑法第30條第1項前段、第174條
    第4項、第1項之幫助放火燒燬現未有人所在之他人所有建築
    物未遂罪。
　⒊公訴意旨固認被告宋偉溢係犯刑法第173條第3項、第1項放火
    燒燬現供人使用住宅未遂罪之幫助犯。惟本案餐廳與專供人
    居住使用之「住宅」有別，僅能認定屬「建築物」，且尚難
    認定被告宋偉溢對本案餐廳為現有人所在之客觀狀態有所認
    知等節，均如前述，公訴人就此部分所指，容有未合，惟因
    犯罪基礎事實同一，原審及本院審理時已踐行變更法條權利
    告知（見原審卷第309頁、本院卷第149頁至第150頁），尚
    無礙被告之訴訟防禦權，爰依法應變更起訴法條，附此敘明
    。
　㈡刑之加重、減輕：
　⒈被告宋偉溢累犯不予加重之理由：
　　被告宋偉溢曾因不能安全駕駛之公共危險案件經判處有期徒
    刑，並於108年6月20日易科罰金執行完畢，此有本院被告前
    案紀錄表在卷可稽（見原審卷第21頁），其於刑之執行完畢
    後，5年內故意再犯本案有期徒刑以上之罪，為累犯；惟被
    告宋偉溢前案係犯不能安全駕駛之公共危險罪，與本案犯行
    之犯罪類型、行為態樣等罪質要素，顯然不同，未見被告宋
    偉溢對於刑罰反應力薄弱之事證，參酌司法院釋字第775號
    解釋意旨，為避免發生罪刑不相當之情形，爰不予依刑法第
    47條第1項之規定加重罪刑，附此敘明。
　⒉被告宋偉溢因幫助犯之減刑：
　　被告宋偉溢未參與被告葉峻瑋本案放火之構成要件犯行，所
    犯情節較正犯輕微，依刑法第30條第2項規定，按正犯之刑
    減輕。
　⒊被告葉峻瑋、宋偉溢因未遂犯之減刑：
　　被告葉峻瑋著手於放火行為之實行而不遂，是被告葉峻瑋及
    幫助其犯行之被告宋偉溢，皆為未遂犯，均依刑法第25條第
    2項規定，按既遂犯之刑減輕之，被告宋偉溢並遞減其刑。
　⒋被告葉峻瑋因自首之減刑：
　　經查，本案查獲之經過，係於火勢撲滅後，員警調閱本案餐
    廳附近之道路監視器影像畫面，查知本案車輛之車牌號碼，
    並循線聯繫被告宋偉溢到案說明，而於員警尚未發覺被告葉
    峻瑋本案犯行前，被告葉峻瑋即隨同被告宋偉溢到案並主動
    供述案情一節，業經證人賴智聖於原審審理時證述綦詳（見
    原審卷第223頁、第226頁至第227頁、第231頁），足見被告
    葉峻瑋於員警發覺其犯行前已主動陳述本案案情，而為自首
    。被告葉峻瑋於後續偵查、審理中均坦承犯行而接受裁判，
    爰依刑法第62條前項之規定，減輕其刑，並遞減其刑。
  ⒌被告葉峻瑋不適用刑法第59條減刑之理由：
　⑴按刑法第59條規定之酌量減輕其刑，以犯罪另有特殊之原因
    與環境，在客觀上足以引起一般同情，認為即使予以宣告法
    定最低度刑，猶嫌過重者，始有其適用。此所謂法定最低度
    刑，固包括法定最低本刑；惟遇有其他法定減輕之事由者，
    則應係指適用其他法定減輕事由減輕其刑後之最低度刑而言
    。倘被告別有法定減輕事由者，應先適用法定減輕事由減輕
    其刑後，猶認其犯罪之情狀顯可憫恕，即使科以該減輕後之
    最低度刑仍嫌過重者，始得適用刑法第59條規定酌量減輕其
    刑（最高法院100年度台上字第744號判決意旨參照）。　
　⑵被告葉峻瑋固與賴天星於原審成立和解，且提出賴天星簽名
    之收據佐證已履行全部和解內容，此有和解筆錄、原法院公
    務電話紀錄、收據各1份在卷可稽（見原審卷第167頁至第16
    9頁、第365頁），然審酌被告葉峻瑋本案犯行，係具備放火
    燒燬現未有人所在之他人所有建築物直接故意之正犯，且被
    告葉峻瑋業經適用前揭各款減刑事由（未遂、自首），其所
    受刑度已有所緩和，並無再適用刑法第59條規定酌減其刑之
    必要（惟被告葉峻瑋前揭履行和解內容之作為，仍應作為整
    體量刑之考量）。
　⒍被告宋偉溢適用刑法第59條減刑之理由：
　　經查，被告宋偉溢於原審已與賴天星達成和解，並經賴天星
    表示希望對被告宋偉溢從輕量刑，業經賴天星於原審陳述明
    確（見原審卷第162頁），且有和解筆錄1份在卷可參（見原
    審卷第167頁至第168頁），足認被告宋偉溢犯後已有具體積
    極之彌過作為，非無悔改之意；又被告宋偉溢於本案客觀上
    僅構成幫助犯行，且於主觀上僅具備幫助犯之不確定故意，
    行為可非難程度，與具備直接故意、正犯間，核屬有別，本
    院認為被告宋偉溢經適用前揭幫助犯減刑及遞減事由後，處
    斷刑之最低度為有期徒刑9月，依情猶屬過重，爰適用刑法
    第59條規定再酌減其刑。
參、維持原判決之理由：
一、原審法院同上認定，以被告2人本案所為事證明確，係犯放
    火燒燬現未有人所在之他人所有建築物未遂罪（被告葉峻瑋
    ）、同罪之幫助犯（被告宋偉溢），適用刑法第174 條第4 
    項、第1 項、第25條第2 項、第30條第1 項、第2 項、第62
    條前段、第59條等規定，並以行為人之責任為基礎，審酌被
    告葉峻瑋、宋偉溢本案所為，各係放火燒燬現未有人所在之
    他人所有建築物之犯行及幫助犯，雖本案餐廳幸未達於重要
    構成部分燒燬而喪失主要效用之程度，然對公共安全造成相
    當巨大之危險性，且造成告訴人賴天星之財產上損害非輕；
    惟衡酌被告葉峻瑋、宋偉溢於犯後未久，即配合偵查到案說
    明案情，被告葉峻瑋始終坦承犯行，被告宋偉溢部分坦認，
    且被告葉峻瑋、宋偉溢均與賴天星達成和解，被告宋偉溢已
    履行全部和解內容，被告葉峻瑋亦提出賴天星簽名之收據，
    佐證已履行全部和解內容，是被告葉峻瑋、宋偉溢犯後非無
    悔意；兼衡被告葉峻瑋、宋偉溢自述其等之家庭經濟狀況、
    智識程度（見原審卷第356頁），以及賴天星於原審及本院
    陳述之意見（告訴人於原審訊問程序中，固曾表示對被告葉
    峻瑋不再追究之意思，惟於後續原審及本院審理期日並未維
    持相同意見，見原審卷第162頁、第359頁、本院卷第110頁
    至第111頁），分別量處有期徒刑10月、5月。又被告宋偉溢
    固受6月以下有期徒刑之宣告，但被告宋偉溢本案所犯之罪
    ，最重本刑已逾5年，依刑法第41條第1項規定，不得易科罰
    金（惟仍得依執行檢察官之指揮，決定可否易服社會勞動）
    ，附此說明。經核原審認事用法均無違誤，量刑及沒收之諭
    知（詳後二、所述）亦屬妥適，應予維持。
二、沒收：
　　按供犯罪所用、犯罪預備之物或犯罪所生之物，屬於犯罪行
    為人者，得沒收之；宣告前二條之沒收或追徵，有過苛之虞
    、欠缺刑法上之重要性、犯罪所得價值低微，或為維持受宣
    告人生活條件之必要者，得不宣告或酌減之。刑法第38條第
    2 項、第38條之2 第2 項定有明文。被告葉峻瑋本案放火所
    用之打火機、汽油桶，固為屬於被告葉峻瑋並供本案犯罪所
    用之物，惟前揭物品均未扣案，且價值低微、容易取得，被
    告葉峻瑋更稱該汽油桶業已丟棄等語（偵卷第16頁），是難
    認被告葉峻瑋仍得持前揭物品作為犯罪之用，考量執行沒收
    付出之成本及效益，認為欠缺沒收前揭物品之刑法上重要性
    ，爰不予宣告沒收。
三、被告上訴意旨部分：
　㈠被告葉峻瑋上訴意旨略以：被告葉峻瑋與告訴人賴天星達成
    和解，且已履行全部和解內容，又葉峻瑋為家中唯一經濟支
    柱，父母均年事己高，母親復為身障人士，長子未成年患有
    過動症，亟需被告葉峻瑋照顧，若被告入監服刑，將致家人
    頓失經濟支柱及照顧。再者，被告配合檢、警偵辦本案，係
    主動到案自首坦承犯行，犯後態度良好。而本案犯罪之動機
    ，實因告訴人賴天星為經營「魚好多餐廳」向被告進貨後，
    長期積欠款項且避不見面，致葉峻瑋因無力償還上游廠商貨
    款，進而遭人毆打，一時思慮不周誤觸法網。被告葉峻瑋為
    本案犯行時，先確認無人在該餐廳內，才潑灑汽油放火，實
    無傷人之故意，惡性非屬重大，經本案審判已知警惕，而無
    再犯之虞，請求依刑法第59條酌減其刑，並給予緩刑之機會
    等語。
　㈡被告葉峻瑋本案犯行，於客觀上並無於減輕其刑後，最低刑
    度猶嫌過重而堪予憫恕之情形，尚無刑法第59條規定酌減其
    刑之適用，已如前述。又本院認被告葉峻瑋所犯放火燒燬現
    未有人所在之他人所有建築物犯行，係以潑灑汽油縱火於建
    築物之方式為之，對於社會治安危害甚鉅，對此等重大影響
    公益之行為，動輒可能造成嚴重之生命、身體與財產之侵害
    結果，尚不宜宣告緩刑，併予敘明。 　
　㈢被告宋偉溢上訴意旨略以：
　⒈被告宋偉溢於被告葉峻瑋在本案車輛後車廂置放汽油桶時，
    確實不知葉峻瑋所置放之物品為何，亦無預見葉峻瑋將要前
    往「魚好多餐廳」現場縱火。又被告宋偉溢係於葉峻瑋在現
    場試圖引燃汽油時，才藉由葉峻瑋舉動及潑灑液體氣味認識
    可能為汽油，原審就此部分事實之認定有誤。又被告宋偉溢
    搭載葉峻瑋前往案發現場前，確實尚不知葉峻瑋之縱火計畫
    ，縱於途中耳聞葉峻瑋所稱「放個小火引賴天星出來」等語
    ，然於宋偉溢對葉峻瑋攜帶汽油一事並不知情，前往現場時
    ，二人在車內亦僅係閒聊，被告宋偉溢當無從得知葉峻瑋究
    係真有此意或僅是在開玩笑。
　⒉再者，被告宋偉溢同葉峻瑋抵達現場後發現葉峻瑋試圖引火
    之舉，乃在場勸阻葉峻瑋無效，然其並未提供葉峻瑋任何助
    力，旋即與葉峻瑋一同離開現場，則被告宋偉溢對葉峻瑋縱
    火造成之結果，並無任何因法令、契約或緊密生活關係而立
    於保證人之地位，難謂成立不作為之幫助犯。又被告宋偉溢
    於葉峻瑋放火後雖未立即報警以防免結果之發生，或有可非
    難之處，惟此僅屬道德理由，尚難認被告係不作為之幫助犯
    等語。
　⒊又被告領有中度身心障礙手冊，其因下肢之肢體障礙，依經
    驗法則，倘被告宋偉溢知悉葉峻瑋有放火意圖，當無甘冒其
    可能因行動不便而於火勢快速竄起時不及逃生，致命喪火場
    或受火勢波及之風險，仍與葉峻瑋一同前往現場縱火，是被
    告於本案並無幫助之故意。倘認被告成立本案幫助犯行，亦
    請從輕量刑等語。
  ㈣經查：
　⒈被告宋偉溢於駕駛車輛搭載葉峻瑋至本案餐廳前，已經知道
    葉峻瑋攜帶汽油之事，是其預見葉峻瑋可能會有潑灑汽油點
    火之行為，業如前述，被告宋偉溢既有所認識並預見於此，
    仍未離去，復駕車搭載葉峻瑋前往本案餐廳，自可認葉峻瑋
    藉其助力得以遂行本案放火犯行，是被告宋偉溢係有積極之
    載送、陪同下車見聞放火過程後才離去之幫助行為，顯非單
    純「陪同葉峻瑋到場觀看與離開」之不作為。辯護人上開所
    辯，亦有未合，無法採取。　
　⒉按關於刑之量定，係實體法上賦予法院得為自由裁量之事項
    ，倘其未有逾越法律所規定之範圍，或濫用其權限，即不得
    任意指摘為違法（最高法院75年台上字第7033號判例意旨參
    照）。查原審於量刑時已依刑法第57條規定，以行為人之責
    任為基礎，並於理由內說明其審酌該條所列各量刑事由，且
    斟酌被告宋偉溢所為，係放火燒燬現未有人所在之他人所有
    建築物之幫助犯，對公共安全造成相當巨大之危害，及造成
    告訴人財產損害非輕，被告配合檢警偵查，且與賴天星和解
    履行賠償之犯後態度，兼衡其自述之家庭經濟狀況、智識程
    度（見原審卷第356頁），以及告訴人陳述之意見等節為整
    體考量，核原審就被告量處之刑度已屬從輕，容無失重之處
    。被告宋偉溢仍執前詞提起上訴，均無理由，應予駁回。
據上論斷，應依刑事訴訟法第368條、第300條，判決如主文。
本案經檢察官廖榮寬起公訴，檢察官謝志明到庭執行職務。
中　　華　　民　　國　　111 　年　　5 　　月　　18  　日
                  刑事第二十庭  審判長法　官  王復生
　　　　　　　　　　　　　　　　　　　法　官  張紹省
　　　　　　　　　　　　　　　　　　　法　官  蕭世昌
以上正本證明與原本無異。
如不服本判決，應於收受送達後20日內向本院提出上訴書狀，其
未敘述上訴之理由者並得於提起上訴後20日內向本院補提理由書
（均須按他造當事人之人數附繕本）「切勿逕送上級法院」。
                                      書記官　葉書豪
中　　華　　民　　國　　111 　年　　5 　　月　　18　　日
附錄本案論罪科刑法條全文：
中華民國刑法第174條
放火燒燬現非供人使用之他人所有住宅或現未有人所在之他人所
有建築物、礦坑、火車、電車或其他供水、陸、空公眾運輸之舟
、車、航空機者，處 3 年以上 10 年以下有期徒刑。
放火燒燬前項之自己所有物，致生公共危險者，處 6 月以上 5
年以下有期徒刑。
失火燒燬第 1 項之物者，處 6 月以下有期徒刑、拘役或 9 千
元以下罰金；失火燒燬前項之物，致生公共危險者，亦同。
第 1 項之未遂犯罰之。

附件：
臺灣桃園地方法院刑事判決
                                      109年度訴字第462號
公　訴　人　臺灣桃園地方檢察署檢察官 
被　　　告　葉峻瑋　男　民國00年0月0日生
                    身分證統一編號：Z000000000號
                    住苗栗縣○○鎮○○街00號
選任辯護人　蕭盛文律師(法扶律師)　　　　
被　　　告　宋偉溢　男　民國00年0月0日生
                    身分證統一編號：Z000000000號
                    住苗栗縣○○鎮○○路000號
選任辯護人　吳怡德律師(法扶律師)　　　　
上列被告因公共危險案件，經檢察官提起公訴（109 年度偵字第
4699號），本院判決如下：
    主  文
葉峻瑋犯放火燒燬現未有人所在之他人所有建築物未遂罪，處有
期徒刑拾月。
宋偉溢幫助犯放火燒燬現未有人所在之他人所有建築物未遂罪，
處有期徒刑伍月。
    事  實
一、葉峻瑋與宋偉溢為朋友，葉峻瑋則與賴天星有債務糾紛。葉
    峻瑋為使賴天星出面處理債務，竟基於放火燒燬現未有人所
    在之他人所有建築物之犯意，於民國108 年12月19日上午8
    時許，在其所經營位於新竹市○○區○○路0 段00巷000 號「關
    二爺海釣場」（下稱本案海釣場），攜帶裝有汽油之汽油桶
    1 個（下稱本案汽油桶），請宋偉溢駕駛車牌號碼0000-00 
    號自用小客車（下稱本案車輛），載其至賴天星所經營、位
    於桃園市○○區○○路0 段0 號、6 號「魚好多餐廳」（下稱本
    案餐廳），欲以放火為手段，向賴天星追討債務。而因出發
    時，葉峻瑋將本案汽油桶放至本案車輛之後車廂內，且葉峻
    瑋於路途中有與宋偉溢表示可能會在門口放個小火等語，故
    宋偉溢明知葉峻瑋可能會有潑灑汽油點火之行為，仍基於幫
    助葉峻瑋遂行放火燒燬現未有人所在之他人所有建築物，而
    不違背其本意之未必故意，駕駛本案車輛搭載葉峻瑋前往本
    案餐廳。葉峻瑋與宋偉溢抵達本案餐廳後，從本案餐廳側門
    進入，葉峻瑋即持本案汽油桶潑灑汽油在側門木櫃處，並以
    打火機欲點燃汽油，惟未能成功，乃改以點燃塑膠袋放置在
    潑灑汽油處，宋偉溢則於一旁觀看。葉峻瑋隨後乘坐宋偉溢
    駕駛之本案車輛離去，前揭火勢則延燒至本案餐廳之木門、
    桌椅、鐵皮、塑膠浪板及其他物品，桃園市政府消防局永安
    分隊於同日上午8 時54分據報前往滅火，且於同日上午9 時
    13分將火勢撲滅，因及時滅火，本案餐廳尚未達於重要構成
    部分燒燬而喪失主要效用之程度（是葉峻瑋、宋偉溢前揭犯
    行均屬未遂）。員警隨後調閱本案餐廳附近之道路監視器影
    像，查知本案車輛及其駕駛宋偉溢，並循線聯繫宋偉溢到案
    說明，然於員警尚未發覺葉峻瑋前揭犯行前，葉峻瑋亦隨同
    宋偉溢到案並主動供述案情，而為自首（葉峻瑋與宋偉溢所
    涉毀損罪，因賴天星撤回告訴，詳後不另為公訴不受理之諭
    知）。
二、案經桃園市政府警察局楊梅分局報告臺灣桃園地方檢察署檢
    察官偵查起訴（賴天星於本院撤回告訴）。
    理  由
壹、程序部分
一、按被告以外之人於審判外之言詞或書面陳述，除法律有規定
    者外，不得作為證據；被告以外之人於審判外之陳述，經當
    事人於審判程序同意作為證據，法院審酌該言詞陳述或書面
    陳述作成時之情況，認為適當者，亦得為證據；當事人、代
    理人或辯護人於法院調查證據時，知有第159 條第1 項不得
    為證據之情形，而未於言詞辯論終結前聲明異議者，視為有
    前項之同意。刑事訴訟法第159 條第1 項及第159 條之5 分
    別定有明文。本判決下列所引用被告以外之人於審判外之陳
    述（含書面陳述），被告葉峻瑋、宋偉溢及其等辯護人，於
    本院準備程序中已同意上開證據具有證據能力（本院卷第79
    -8 0頁），而被告葉峻瑋、宋偉溢、辯護人、檢察官迄於言
    詞辯論終結前亦未就證據能力聲明異議，本院審酌上開證據
    資料作成時之情況，尚無違法、不當或顯不可信情況，認作
    為證據應屬適當，依刑事訴訟法第159 條之5 ，應認前揭供
    述證據均有證據能力。
二、本判決以下所引用之非供述證據，均與本件事實具有自然關
    聯性，且核屬書證、物證性質，又查無事證足認有違背法定
    程序或經偽造、變造所取得等證據排除之情事，復經本院依
    刑事訴訟法第164 條、第165 條踐行物證、書證之調查程序
    ，況檢察官、被告葉峻瑋、宋偉溢、辯護人對此部分之證據
    能力亦均不爭執，是堪認均具有證據能力。
貳、實體部分：
一、認定犯罪事實所憑之證據及理由：
  ㈠訊據被告葉峻瑋對前揭犯罪事實均坦承不諱（本院卷第77、3
    56 頁），核與證人即共同被告宋偉溢於警詢、偵查之證述
    （偵卷第25-28 、201-202 頁）、證人賴天星於警詢、偵查
    及本院之證述（偵卷第33-36 、200 頁，本院卷第199-220
    頁）、證人即桃園市政府警察局楊梅分局大坡派出所員警賴
    智聖於本院之證述（本院卷第222-231 頁）、證人蘇宜卉於
    本院之證述（本院卷第310-315 頁）、證人羅健源於本院之
    證述（本院卷第315-318 頁）相符，且有桃園市政府消防局
    火災原因調查鑑定書（偵卷第37-151頁）、現場及道路監視
    器影像截圖照片（偵卷第153-167 頁）、本案車輛詳細資料
    報表（偵卷第171 頁）、本案餐廳用電資料（本院卷第133-
    135頁）、桃園市政府警察局楊梅分局大坡所查訪表及照片
    （本院卷第149-155 頁）在卷可參，是被告葉峻瑋本案犯行
    ，當可認定。
  ㈡而被告宋偉溢固坦承確有前揭所示客觀犯行，惟矢口否認有
    何幫助犯放火燒燬現未有人所在之他人所有建築物未遂罪之
    犯行，其與辯護人之答辯略以：被告宋偉溢載送被告葉峻瑋
    前往本案餐廳前，並不知悉被告葉峻瑋有縱火之預謀或意圖
    ，而自無幫助故意之可能；至現場後，雖對被告葉峻瑋縱火
    行為有所見聞，然被告宋偉溢並未提供任何實質助力，且其
    對被告葉峻瑋之縱火行為，並無防止結果發生之法律義務可
    言，故不成立幫助犯等語（本院卷第77-78 、97-102、356
    、359 頁）。惟查：
  1.被告葉峻瑋於108 年12月19日上午8 時許，在本案海釣場內
    ，攜帶本案汽油桶，請求被告宋偉溢駕駛本案車輛，載其至
    告訴人賴天星經營之本案餐廳；而被告宋偉溢駕駛本案車輛
    搭載被告葉峻瑋至本案餐廳後，由本案餐廳側門進入，被告
    葉峻瑋為前揭犯罪事實所示之放火犯行後，復搭乘被告宋偉
    溢駕駛之本案車輛離去，而本案餐廳因火勢延燒發生火災，
    後續經消防隊及時撲滅，本案餐廳未達於重要構成部分燒燬
    而喪失主要效用之程度，以及員警循線查獲被告宋偉溢、葉
    峻瑋之經過等客觀情節，業經被告宋偉溢坦承不諱，並與證
    人即被告葉峻瑋於警詢、偵訊、本院之證述（偵卷第13-1 7
    、200-201 頁，本院卷第319-344 頁）、證人賴天星於警詢
    、偵查及本院之證述、證人賴智聖於本院之證述、證人蘇宜
    卉於本院之證述、證人羅健源於本院之證述相符（前揭證人
    證述之出處頁數詳前），且有被告葉峻瑋手繪之本案汽油桶
    圖片（本院卷第85頁）及前揭書證（證據名稱及出處頁數均
    詳前）在卷可稽，當可認定。
  2.被告宋偉溢本案構成幫助犯行：
  ⑴經查，被告宋偉溢於警詢中自承：葉峻瑋將所使用之汽油放
    到本案車輛的後車廂，本案汽油桶大約裝有400CC 等語明確
    。是被告宋偉溢於駕駛本案車輛搭載被告葉峻瑋至本案餐廳
    前，業已發現被告葉峻瑋攜帶汽油之事，已能知悉被告葉峻
    瑋可能會有潑灑汽油點火之行為甚明。而被告宋偉溢既明知
    於此，隨後仍駕駛本案車輛搭載被告葉峻瑋前往本案餐廳，
    且被告葉峻瑋亦藉此助力得以遂行本案放火犯行，自當具備
    幫助放火燒燬現未有人所在之他人所有建築物之客觀犯行及
    未必故意。
  ⑵何況，證人即共同被告葉峻瑋於偵訊中已證稱：伊跟宋偉溢
    表示要去本案餐廳向賴天星討債，宋偉溢有看到伊將汽油桶
    放在後車廂，伊有跟宋偉溢說如果沒有找到賴天星，伊就在
    門口放個小火引賴天星出來等語（偵卷第201 頁）。並另於
    本院審理中證稱：宋偉溢有看到伊將本案汽油桶放到後車廂
    ，本案汽油桶之外觀如本院卷第85頁伊手繪所示，伊在放火
    之前就有跟宋偉溢說如果賴天星沒來的話，伊要放個小火引
    賴天星出來等語明確（本院卷第336 、340-341 頁）。足見
    於被告葉峻瑋遂行本案放火犯行前，確實已有向被告宋偉溢
    說明將以放火作為討債手段之計畫，是被告宋偉溢於駕駛本
    案車輛搭載被告葉峻瑋至本案餐廳前，當能知悉被告葉峻瑋
    可能會有潑灑汽油點火之行為明確。
  ⑶被告宋偉溢及其辯護人固為前揭答辯，惟被告宋偉溢載送被
    告葉峻瑋前往本案餐廳前，當已知悉被告葉峻瑋放火之計畫
    ，且被告宋偉溢駕駛本案車輛載送被告葉峻瑋至本案餐廳，
    亦已提供被告葉峻瑋本案放火犯行之實質助力各節，均說明
    如上，是被告宋偉溢及其辯護人之前揭答辯，礙難採認。
  ㈢不能認定被告葉峻瑋、宋偉溢本案具備（幫助）放火燒燬現
    供人使用住宅未遂罪主觀犯意之理由：
  1.按刑法上之放火罪，以行為人本乎放火燒燬特定物之故意而
    實施放火之行為，為其成立要件；因行為人所欲燒燬之標的
    物（客體）之不同，而異其處罰之罪名，是以，行為人所擬
    燒燬之客體為何？其主觀上有無燒燬該特定物之故意？均屬
    放火罪犯罪構成要件之重要內容事實（最高法院90年度台上
    字第7492號判決意旨參照）。準此，刑法第173 條第1 項之
    放火罪，需行為人對於目的物即現供人使用之建築物有燒燬
    之故意，亦即其對於放火行為有使目的物全部或一部喪失效
    用一節有所認識，而基於放火燒燬建築物之犯罪故意而著手
    實行放火行為，始足當之。
  2.經查，本案餐廳於屋頂處立有招牌，其內則擺放有櫃臺、相
    當數量之餐桌椅、魚缸、菜單等餐廳物品一節，有桃園市政
    府警察局楊梅分局大坡所查訪表所附照片（本院卷第153-15
    5 頁）及桃園市政府消防局火災原因調查鑑定書所攝現場照
    片（偵卷第97-101頁）可稽。且證人即告訴人賴天星於審理
    中亦證稱：如果本案餐廳有營業，且伊有喝酒，伊自己就不
    會回苗栗的家裡，會在本案餐廳過夜，伊的家人都住在板橋
    ，不會住在本案餐廳等語（本院卷第211 、217-218 頁）。
    從而，自本案餐廳外觀及證人賴天星前揭證詞，足見前揭餐
    廳於客觀上僅係供賴天星偶爾過夜使用，與專供居住使用之
    「住宅」有別，僅能認屬刑法第173 、174 條規定中之「建
    築物」而已，合先辨明。
  3.又證人賴天星於本院審理中證稱：伊偶爾會住在本案餐廳，
    於本案時間本案餐廳還有在用電，也沒有斷水等語明確（本
    院卷第202-205 頁），並有本案餐廳之用電資料（本院卷第
    133-135 頁）在卷可稽，是本案餐廳在客觀上當屬現有人所
    在之建築物無訛。
  4.惟證人賴天星於消防人員訪談時則證稱：平時餐廳有客人時
    才有營業，主要當作活魚暫放處，自108 年8 、9 月起餐廳
    就沒有營業，大廳為斷電狀態，只有伊1 人會進出現等語明
    確。是於被告葉峻瑋為本案放火犯行時，本案餐廳之大廳係
    處於斷電之狀況，被告葉峻瑋、宋偉溢對於本案餐廳之認知
    上，是否僅止於停業而未有人所在之建築物，而未能認識到
    本案餐廳仍為現有人所在之建築物，非無疑義。
  5.況且，證人賴天星於本院審理中亦證述以：伊偶爾住在本案
    餐廳內如偵卷第81頁平面圖所示「房間2 」西側之房間（下
    稱西側房間），平常客人不會進去西側房間，因為開餐廳加
    減會喝一些酒，有喝酒的話就會睡在西側房間，但伊沒有跟
    葉峻瑋講過伊會住在本案餐廳內，葉峻瑋或宋偉溢都沒有到
    過西側房間，在偵卷第81頁平面圖上標示起火點的2 個三角
    形處，都無法直接看到西側房間裡面的床或者個人用品等語
    （本院卷第207-209 、211 、215 、216- 217頁）。是賴天
    星僅有於本案餐廳營業且其有飲酒時，方會睡在西側房間內
    ，且一般人亦無法直接看見西側房間內有可供住居之設置。
    從而，是被告葉峻瑋、宋偉溢辯稱於主觀上未能查知本案餐
    廳為現有人所在之建築物，不具備具備（幫助）放火燒燬現
    有人所在建築物之主觀犯意等語，尚非無據。
  6.綜上，依本案餐廳於本案時間之外觀，及證人賴天星偶爾方
    於本案餐廳過夜之情況，以及一般人未能直接查見西側房間
    有可供住居之配置各節為綜合考量，就被告葉峻瑋、宋偉溢
    本案具備（幫助）放火燒燬現有人所在建築物之主觀犯意一
    節，尚難確信至無合理懷疑程度。自難對被告葉峻瑋、宋偉
    溢論以刑法第175 條第3 項、第1 項放火燒燬現有人所在建
    築物未遂罪及該罪之幫助犯。
  ㈣綜上所述，本案事證明確，被告葉峻瑋、宋偉溢本案犯行當
    可認定，應依法論科。
二、論罪科刑：
  ㈠論罪：
  1.按刑法第174 條第1 項放火燒燬現未有人所在之他人所有建
    築物罪，其所謂「燒燬」，係指火力燃燒，喪失物之效用而
    言，必須其物喪失主要效用，始得謂放火既遂；必須房屋構
    成之重要部分已燒燬，如僅房屋內之傢俱、物件燒燬，房屋
    本身尚未達喪失其效用之程度，即不能依該條項論罪，房屋
    構成部分並未燒燬喪失效用，放火結果僅燒燬傢俱及物件，
    應係犯同條第4 項、第1 項放火燒燬現未有人所在他人所有
    建築物未遂之罪名。經查，本案被告葉峻瑋、宋偉溢（幫助
    ）放火行為，雖造成本案餐廳之木門、桌椅、鐵皮、塑膠浪
    板燒損等情形，然本案餐廳尚未達於重要構成部分燒燬而喪
    失主要效用之程度，此有桃園市政府消防局火災原因調查鑑
    定書（偵卷第37-151頁）在卷可稽，當僅得論以刑法第174
    條第4 項、第1 項未遂之刑責。
  2.是核被告葉峻瑋所為，係犯刑法第174 條第4 項、第1 項之
    放火燒燬現未有人所在之他人所有建築物未遂罪；被告宋偉
    溢所為，則係犯刑法第30條第1 項前段、第174 條第4 項、
    第1 項之幫助放火燒燬現未有人所在之他人所有建築物未遂
    罪。
  3.公訴意旨固認被告葉峻瑋、宋偉溢係犯刑法第173 條第3 項
    、第1 項之放火燒燬現供人使用住宅未遂罪，及該罪之幫助
    犯。惟本案餐廳與專供人居住使用之「住宅」有別，僅能認
    定屬「建築物」，且尚難認定被告葉峻瑋、宋偉溢對本案餐
    廳為現有人所在之客觀狀態有所認知各節，均如前述，是本
    院就此部分之見解與公訴意旨容有不同，附此說明。
  ㈡刑之加重、減輕：
  1.被告宋偉溢累犯不予加重之理由：被告宋偉溢曾因不能安全
    駕駛之公共危險案件經判處有期徒刑，並於108 年6 月20日
    易科罰金執行完畢，此有臺灣高等法院被告前案紀錄表在卷
    可稽（本院卷第21頁），其於刑之執行完畢後，5 年內故意
    再犯本案有期徒刑以上之罪，為累犯；惟被告宋偉溢前案係
    犯不能安全駕駛之公共危險罪，與本案犯行之犯罪類型、行
    為態樣等罪質要素，顯然不同，未見被告宋偉溢對於刑罰反
    應力薄弱之事證，參酌司法院釋字第775 號解釋意旨，為避
    免發生罪刑不相當之情形，爰不予依刑法第47條第1 項之規
    定加重罪刑，附此敘明。
  2.被告宋偉溢因幫助犯之減刑：被告宋偉溢未參與被告葉峻瑋
    本案放火之構成要件犯行，所犯情節較正犯輕微，依刑法第
    30條第2 項規定，按正犯之刑減輕。
  3.被告葉峻瑋、宋偉溢因未遂犯之減刑：
    被告葉峻瑋著手於放火行為之實行而不遂，是被告葉峻瑋及
    幫助其犯行之被告宋偉溢，皆為未遂犯，均依刑法第25條第
    2 項規定，按既遂犯之刑減輕之。
  4.被告葉峻瑋因自首之減刑：
    經查，本案查獲之經過，係於火勢撲滅後，員警調閱本案餐
    廳附近之道路監視器影像畫面，查知本案車輛之車牌號碼，
    並循線聯繫被告宋偉溢到案說明，而於員警尚未發覺被告葉
    峻瑋本案犯行前，被告葉峻瑋即隨同被告宋偉溢到案並主動
    供述案情一節，業經證人賴智聖於本院證述綦詳（本院卷第
    223 、226-227 、231 頁），足見被告葉峻瑋於員警發覺其
    犯行前已主動陳述本案案情，而為自首。被告葉峻瑋於後續
    偵查、審理中均坦承犯行而接受裁判，爰依刑法第62條前項
    之規定，減輕其刑。
  5.被告宋偉溢適用刑法第59條減刑之理由：
  ⑴按刑法第59條規定之酌量減輕其刑，必須犯罪另有特殊之原
    因與環境，在客觀上足以引起一般同情，認為即使予以宣告
    法定最低度刑，猶嫌過重者，始有其適用。此所謂法定最低
    度刑，固包括法定最低本刑；惟遇有其他法定減輕之事由者
    ，則應係指適用其他法定減輕事由減輕其刑後之最低度刑而
    言。倘被告別有法定減輕事由者，應先適用法定減輕事由減
    輕其刑後，猶認其犯罪之情狀顯可憫恕，即使科以該減輕後
    之最低度刑仍嫌過重者，始得適用刑法第59條規定酌量減輕
    其刑（最高法院100 年度台上字第744 號判決意旨參照）。
  ⑵經查，被告宋偉溢於本院已與賴天星達成和解，並經賴天星
    表示希望對被告宋偉溢從輕量刑一節，業經賴天星於本院陳
    述明確（本院卷第162 頁），且有本院和解筆錄1 份在卷可
    參（本院卷第167-168 頁），足認被告宋偉溢犯後已有具體
    積極之彌過作為，非無悔改之意；又被告宋偉溢本案客觀上
    僅構成幫助犯行，且於主觀上僅具備幫助犯之未必故意，行
    為可非難程度，與具備直接故意之正犯間，核屬有別，本院
    認為被告宋偉溢經適用前揭減刑事由後，仍應受6 月有期徒
    刑以上刑之宣告，而必須入監服刑，非無情輕法重之憾，爰
    適用刑法第59條規定再酌減其刑。
  6.被告葉峻瑋不適用刑法第59條減刑之理由：被告葉峻瑋固亦
    與賴天星於本院成立和解，且提出賴天星簽名之收據佐證已
    履行全部和解內容，此有和解筆錄、本院公務電話紀錄、收
    據各1 份在卷可稽（本院卷第167-169 、365 頁），然審酌
    被告葉峻瑋本案犯行，係具備放火燒燬現未有人所在之他人
    所有建築物直接犯意之正犯，且被告葉峻瑋業經適用前揭各
    款減刑事由（未遂、自首），其所受刑度已有所緩和，並無
    再適用刑法第59條規定酌減其刑之必要（惟被告葉峻瑋前揭
    履行和解內容之作為，仍應作為整體量刑之考量）。被告葉
    峻瑋固未請求依刑法第59條減刑，惟仍附此說明，已昭明確
    。
  7.被告葉峻瑋、宋偉溢既有前揭所示各款減輕事由，爰依法遞
    減之。
  ㈢量刑：
    爰以行為人之責任為基礎，審酌被告葉峻瑋、宋偉溢本案所
    為，係放火燒燬現未有人所在之他人所有建築物之犯行及幫
    助犯，雖本案餐廳幸未達於重要構成部分燒燬而喪失主要效
    用之程度，然對公共安全造成相當巨大之危險性，且造成賴
    天星非輕之財產上損害，應予非難；惟衡酌被告葉峻瑋、宋
    偉溢於犯後未久，即配合偵查到案說明案情，被告葉峻瑋始
    終坦承犯行，且被告葉峻瑋、宋偉溢均與賴天星達成和解，
    被告宋偉溢已履行全部和解內容，被告葉峻瑋則提出賴天星
    簽名之收據佐證已履行全部和解內容，是被告葉峻瑋、宋偉
    溢犯後非無悔意；兼衡被告葉峻瑋、宋偉溢自述之家庭經濟
    狀況、智識程度（本院卷第356 頁），以及賴天星於本院陳
    述之意見（告訴人於本院訊問程序中，固曾表示對被告葉峻
    瑋不再追究之意思，惟於後續審理期日並未維持相同意見，
    見本院卷第162 、359 頁），以及檢察官、辯護人、被告葉
    峻瑋、宋偉溢陳述之量刑意見等一切情狀，量處如主文所示
    之刑。又被告宋偉溢固受6 月以下有期徒刑之宣告，但被告
    宋偉溢本案所犯之罪，最重本刑已逾5 年，依刑法第41條第
    1 項規定，不得易科罰金（惟仍得依執行檢察官之指揮，決
    定可否易服勞役），固無庸諭知易科罰金之折算標準，附此
    說明。
三、沒收：
    按供犯罪所用、犯罪預備之物或犯罪所生之物，屬於犯罪行
    為人者，得沒收之；宣告前二條之沒收或追徵，有過苛之虞
    、欠缺刑法上之重要性、犯罪所得價值低微，或為維持受宣
    告人生活條件之必要者，得不宣告或酌減之。刑法第38條第
    2 項、第38條之2 第2 項定有明文。被告葉峻瑋本案放火所
    用之打火機、本案汽油桶，固為屬於被告葉峻瑋並供本案犯
    罪所用之物，惟前揭物品均未扣案，且價值低微、容易取得
    ，被告葉峻瑋更稱本案汽油桶業已丟棄等語（偵卷第16頁）
    ，是難認被告葉峻瑋仍得持前揭物品作為犯罪之用，考量執
    行沒收付出之成本及效益，認為欠缺沒收前揭物品之刑法上
    重要性，爰不予宣告沒收。
參、不另為公訴不受理之諭知：
    公訴意旨另以被告葉峻瑋、宋偉溢前述之行為，另涉犯刑法
    第354 條毀損及幫助犯之罪嫌等語。惟查，公訴意旨認被告
    涉犯刑法第354 條毀損罪嫌，依同法第357 條規定，須告訴
    乃論，賴天星既已就本案撤回告訴，有刑事撤回告訴狀在卷
    可參（本院卷第165 頁），本應依刑事訴訟法第303 條第1
    款規定，就被告葉峻瑋、宋偉溢所涉毀損部分諭知不受理，
    然此部分與前揭經論罪科刑部分，有想像競合犯之裁判上一
    罪關係，爰不另為不受理之諭知，併予敘明。
據上論斷，應依刑事訴訟法第299 條第1 項前段，刑法第174 條
第4 項、第1 項、第25條第2 項、第30條第1 項、第2 項、第62
條前段、第59條，判決如主文。
本案經檢察官廖榮寬偵查起訴，檢察官王鈺玟、林欣怡到庭執行
職務。
中    華    民    國    110    年   11     月    10   日
                  刑事第四庭  審判長法  官  黃柏嘉
                                    法  官  涂偉俊
                                    法  官  張家豪
以上正本證明與原本無異。
如不服本判決應於收受判決後20日內向本院提出上訴書狀，並應
敘述具體理由。其未敘述上訴理由者，應於上訴期間屆滿後20日
內向本院補提理由書(均須按他造當事人之人數附繕本)「切勿逕
送上級法院」。
                                    書記官　蔡宗豪
中　　華　　民　　國　 110　　年　　11　　月　　11　　日
附錄本案論罪科刑法條全文：
中華民國刑法第174條
放火燒燬現非供人使用之他人所有住宅或現未有人所在之他人所
有建築物、礦坑、火車、電車或其他供水、陸、空公眾運輸之舟
、車、航空機者，處 3 年以上 10 年以下有期徒刑。
放火燒燬前項之自己所有物，致生公共危險者，處 6 月以上 5
年以下有期徒刑。
失火燒燬第 1 項之物者，處 6 月以下有期徒刑、拘役或 9 千
元以下罰金；失火燒燬前項之物，致生公共危險者，亦同。
第 1 項之未遂犯罰之。